臺灣高等法院臺中分院刑事判決　　 95年度上更(二)字第103號
上　訴　人　臺灣台中地方法院檢察署檢察官
上　訴　人
即　被　告　丙○○
選任辯護人　陳武璋律師
選任辯護人　廖志堯律師
選任辯護人　張居德律師
上列上訴人等因被告毒品危害防制條例等案件，不服臺灣臺中地
方法院92年度重訴字第1426號中華民國 92年11月6日第一審判決
（起訴案號：臺灣臺中地方法院檢察署92年度偵字第3171、3423
號），提起上訴，經判決後由最高法院第2次發回更審，本院判
決如下：
    主  文
原判決關於丙○○製造第二級毒品部分撤銷。
丙○○被訴製造第二級毒品部分無罪。
    理  由
一、公訴意旨略以：丙○○與年籍姓名住居所均不詳、綽號「福
    進」之成年男子，於民國91年年中某日，在高雄市○○路尚
    品咖啡店，共謀製造第二級毒品安非他命牟利，由「福進」
    提供製造第二級毒品安非他命之資金、及麻黃素、強酸、鈀
    金等原料，丙○○則負責尋找擁有製造安非他命技術之人，
    嗣於91年10月間，丙○○在高雄市某賭場認識會製造安非他
    命之年籍姓名住居所均不詳、綽號「阿水」之成年男子，丙
    ○○即於同年12月下旬，在高雄市○○路尚品咖啡店，居間
    介紹「福進」與「阿水」認識，三人即共同基於製造第二級
    毒品安非他命之犯意聯絡，約定如製成安非他命後，分由「
    福進」取得7分之4成品，及由「阿水」取得7分之3成品，丙
    ○○則按提供製造安非他命之麻黃素之數量每1百公斤可獲
    取新臺幣（下同）1百萬元之報酬（尚未取得）。「福進」
    乃於92年1月上旬交付資金及製造安非他命之原料予「阿水
    」採購如附表所示製造安非他命所用之物，在高雄縣大寮鄉
    某處設置製造第二級毒品安非他命之工廠，將麻黃素等原料
    經由滷化過程、催化過程，過濾及低溫結晶而提煉製造成安
    非他命成品。嗣「福進」因不信任「阿水」，為能確實掌握
    「阿水」製造完成之安非他命成品流向，「福進」乃另尋獲
    地處偏僻閒置無人居住之屏東縣屏東市○○街69巷40號農舍
    ，於92年1月下旬，將前開設在大寮鄉之製造安非他命之工
    廠遷移至上址繼續製造安非他命。丙○○復與汪志航（業經
    判決無罪確定）共同基於犯意聯絡，由汪志航協助丙○○管
    理安非他命製造工廠，並運送製造完成之安非他命成品等工
    作，汪志航並數次駕車搭載丙○○至屏東縣屏東市○○街69
    巷40號安非他命工廠，觀察安非他命之製造結果及收取成品
    ，嗣於92年1月27日，丙○○復前往上開安非他命工廠，拿
    取已結晶之安非他命1包（淨重698公克），藏置在高雄市○
    ○區○○街151號3樓之2居住處。迨於92年1月28日下午5時
    30分許，汪志航駕駛ZF─4311號自小客車，搭載丙○○至屏
    東縣屏東市○○街69巷40號農舍，正在收取已結晶之安非他
    命成品時，為台灣臺中地方法院檢察署檢察官指揮海岸巡防
    署海洋巡防總局偵防查緝隊、臺中縣警察局清水分局、東勢
    分局組成之專案小組幹員查獲，並扣得第二級毒品安非他命
    成品11包（合計淨重10474公克）、第二級毒品液體安非他
    命26桶（合計淨重534067公克）及如附表所示供製造第二級
    毒品安非他命所用之物，並於同日下午7時10分許，在高雄
    市○○區○○街151號3樓之2丙○○居住處，查獲安非他命1
    包（淨重986公克），因認被告丙○○涉有毒品危害防制條
    例第4條第2項製造第二級毒品罪嫌云云。
二、訊之被告丙○○固坦承於91年中某日，在高雄市○○路「尚
    品咖啡店」內，由尤福進向伊提議以製造安非他命牟利，由
    尤福進提供資金及製造安非他命之原料，伊負責尋覓有能力
    製造安非他命之人，於91年10月間某日，伊在高雄市某賭場
    認識綽號「阿成」後，經由「阿成」之介紹認識擁有製造安
    非他命技術之乙○○，於同年12月下旬某日，在高雄市○○
    路「尚品咖啡店」，伊介紹尤福進與乙○○認識，尤福進與
    乙○○並約定原料（含麻黃素及製造所需之強酸）、資金由
    尤福進提供，乙○○負責製造安非他命，待製出安非他命成
    品後，由尤福進分取其中之7分之4，乙○○分取其中之7分
    之3，伊則按提供製造安非他命之麻黃素數量每1百公斤可獲
    取1百萬元之報酬。尤福進於92年1月上旬某日，將數量不詳
    之資金及麻黃素、強酸等材料交予乙○○，由乙○○以上揭
    資金採購如附表所示之工具及化學藥劑等物品，先在高雄縣
    大寮鄉某不詳處所設置製造第二級毒品安非他命之工廠。然
    因乙○○未能如期製造出安非他命成品，尤福進因而不甚信
    任乙○○，且為能確實掌握該等原料、資金及所製成之安非
    他命成品，尤福進乃另尋地處偏僻而無人居住之屏東縣屏東
    市○○街69巷40號後方魚塭旁無門牌號碼之紅瓦別墅，於92
    年1月下旬某日，由伊帶同乙○○至該處，並將該別墅之鑰
    匙7支、遙控器1個交給乙○○，由乙○○自行載運前揭製造
    安非他命所需之原料、工具及化學藥劑至該地點以製造安非
    他命。92年1月27日，乙○○在高雄市○○區○○街151號3
    樓之2伊住處樓下，將其所製造之安非他命成品1公斤交予伊
    ，再由伊聯絡尤福進至伊住處查看該等安非他命成品，伊即
    將該包安非他命藏放在伊上開住處。嗣於92年1月28日中午
    ，乙○○聯絡伊在高雄市○○路與凱旋路口見面，伊由不知
    情之汪志航駕駛自用小客車搭載至該約定地點，乙○○即將
    工廠鑰匙及遙控器交予伊，表示其要先到他處載運冰箱，並
    要求伊先至上開工廠將結晶完成之安非他命瀝乾收取，伊旋
    由不知情之汪志航搭載至屏東縣屏東市○○街69巷40號後方
    魚塭旁無門牌號碼之紅瓦別墅，於92年1月28日下午5時30
    分許，伊正在該處收取瀝乾結晶完成之安非他命時，為警查
    獲，並當場扣得如附表編號2至12所示之第二級毒品安非他
    命成品共11包、如附表編號13至38所示之第二級毒品液體安
    非他命26桶、如附表編號39至61所示之供製造第二級毒品安
    非他命所用之物品，嗣又經警至伊上開高雄市○○街住處，
    另扣得如附表編號1所示之安非他命成品1包等事實不諱，惟
    矢口否認有共同製造第二級毒品安非他命之犯行，辯稱：91
    年中某日，尤福進雖有在高雄市○○路「尚品咖啡店」對伊
    提議，由尤福進提供資金及製造安非他命之原料，伊負責尋
    製造安非他命之人，但伊並未同意。又同年12月下旬某日，
    伊在高雄市○○路「尚品咖啡店」，介紹尤福進及乙○○認
    識後，係由尤福進、乙○○兩人洽談關於安非他命工廠及約
    定原料、資金由何人提供、何人負責製造安非他命之事。尤
    福進、乙○○約定在高雄縣大寮鄉某不詳處所設置製造第二
    級毒品安非他命之工廠後，伊就未再介入，他們本來互留電
    話，後來乙○○沒做出安非他命，尤福進打電話聯絡不上乙
    ○○，乃再找伊幫忙聯絡乙○○，他們經講好後，即將工廠
    移到屏東市，移到該處後，伊僅去過二次。伊與尤福進於91
    年年中雖曾研議製造安非他命，但因缺乏製毒師傅，而無法
    進行，該協議遂無疾而終，直至乙○○於91年11月間經警員
    洪正忠授意，始為配合警方破案績效主動與伊聯繫，伊乃於
    同年12月下旬某日，介紹尤福進與乙○○認識，才有本件犯
    行。在製造過程中，乙○○全程報告警方，並於製造出毒品
    後，經警指示其設法離開現場，而幫助警方破獲本件毒品製
    造工廠，顯見本件係警方指示線民前來誘使伊等原無犯罪故
    意之人犯罪，依法屬陷害教唆，應諭知無罪之判決云云。
三、經查被告丙○○與尤福進並無製造安非他命之技術，而製造
    安非他命需有專業之技術，並非一般人均可為之，此業經證
    人乙○○於本院審理時證述明確（見本院第1宗卷第221頁）
    ，則被告丙○○與尤福進縱有原料及資金，既無製造技術，
    彼等亦無從製造安非他命，且於乙○○參與之前，被告丙○
    ○及尤福進均未著手於製造安非他命之行為，亦即在乙○○
    參與之前，被告丙○○及尤福進之行為僅屬陰謀或預備之階
    段，而毒品危害防制條例第4條僅處罰既、未遂之行為，被
    告丙○○及尤福進在陰謀或預備階段之行為尚不得以毒品危
    害防制條例第4條相繩。復查，證人乙○○於本院更一審審
    理時到庭結證稱：「 (本件是你先與丙○○及尤福進等談妥
    合作細節後才向洪正忠報告？或先向洪正忠報告，在其指示
    下，才與丙○○等人談妥合作計畫？）我被洪正忠抓到被放
    出後，叫我要積極配合他們查安非他命工廠，才開始聽洪正
    忠的指示跟他們接觸。是先跟尤福進聯繫過後，我跟洪正忠
    報告，洪正忠說可以，才開始談原料、地點、工具。」、「
    ...，我跟尤福進接觸，就跟洪正忠報告，洪正忠說丙○○
    是他們監控的對象。」、「（你之前是因為製造安非他命被
    查獲？）對。」「（交保後，洪正忠告訴你，如果你知道有
    人製造安非他命，就跟他聯繫，以破獲製安集團？）對。」
    、「（你是否有一位朋友叫阿成，阿成知道你會製造安非他
    命？）對。」、「（丙○○想要製造安非他命，所以找阿成
    ，阿成介紹你跟丙○○認識？）對。」、「（丙○○為何會
    參與？）丙○○與尤福進一起參與製安。尤福進是丙○○的
    朋友。」、「（是你找丙○○來製安，還是尤福進去找丙○
    ○來製安？）丙○○介紹尤福進跟我認識。然後我跟尤福進
    提起製安事項。」、「（洪正忠是否指示你要去找丙○○出
    來做，然後他再去抓？）沒有這樣指示。」、「（丙○○介
    紹尤福進認識你時，是否有提到你是製安師傅，要找你製安
    ？）有。」、「（你與尤福進見面後，尤福進說要拿資金給
    你買設備、化學藥品，讓你製安？）對。」、「（然後你就
    去跟洪正忠報告？）對。」、「（洪正忠於是叫你繼續參與
    ，有消息再跟洪正忠報告？對。」、「（丙○○與尤福進製
    安時，是否先找高雄縣大寮鄉的工廠？）對。」、「（丙○
    ○、尤福進是否打算製造安非他命，因為沒有師傅，所以透
    過阿成找你，提供資金、場所讓你製造安非他命？）對。」
    、「（製造安非他命過程，都有跟洪正忠報告？）對。」、
    「（安非他命製造完畢後，有成品出來？）有。」（見本院
    本院更一卷第2宗第54至59頁）；又於本院上訴審時證稱：
    「（你和丙○○要製造安非他命，是否你們先談好你才向洪
    正忠報告，或是洪正忠要你去找人來製造安非他命？）我們
    先在咖啡廳談好要製造安非他命以後，我才向洪正忠報告的
    」等語（見本院上訴卷第3宗第36頁）；於本院第三次更審
    審理中復具結證稱：「（洪正忠如何跟你講？）他說如破獲
    安非他命的工廠，他可以要求檢察官對91年10月18日的案件
    以證人保護法不起訴處分。」、「（你與丙○○認識後的談
    話內容？）是說要找製造安非他命的原料，丙○○沒有意願
    ，但後來就沒有再談起。」、「（關於這事情是丙○○主動
    找你？還是你主動找丙○○的？）是阿成主動找的，也是我
    找阿成去找人的，結果阿成找來的是丙○○。」、「（你找
    丙○○是如何講的？）第一次他沒有意願，我去找丙○○都
    向洪正忠報告，他說要我向丙○○說如拿到原料出來，如果
    有賺錢可以配合經營賭場，丙○○就介紹一個福進跟我認識
    ，談到如何製造安非他命。」、「（這個案件談成後有哪些
    人參與？）福進、洪正忠，我和福進在製造安非他命是洪正
    忠在外面埋伏，怕其他單位來抓。」、「（你們如何分配角
    色？）福進提供原料（麻黃素）、資金。我負責用資金去買
    副料（化學原料）、製造安非他命的器具，並由我製造。其
    他沒有了。」、「（丙○○的角色？）他是負責我和福進聯
    絡。」、「（一開始安非他命製造工廠在何處？）高雄縣大
    寮鄉，是我找的，經過洪正忠去看過他說可以，那裡視野很
    好，可以成立製造安非他命工廠。」、「（有無製造完成？
    ）當時都是半成品。」、「（為何不製造完成？）都是洪正
    忠指示，當時因為福進沒有進去，洪正忠沒有辦法抓他，所
    以洪正忠叫我另要找福進另外找地方，找到屏東一個別墅，
    繼續製造。」、「（在屏東做了幾天？）約5至7天左右，後
    來有部分的成品出來。」、「（警察抓的時候你為何沒有在
    現場？）洪正忠他說當天要收網，叫我找個時間離開現場。
    」、「（大寮和屏東這兩個製造工廠製造期間洪正忠有無進
    去過？）我有帶他們去附近周圍看，他們沒有進去工廠裡面
    。」、「（這個案件製造安非他命的期間有無把進度都告訴
    洪正忠？）有。」、「（本案件沒有你的專業技術參與製造
    ，丙○○和福進是否有辦法製造安非他命？）沒有辦法。」
    、「（這個案件你參與是為了圖利？還是為了配合警方辦案
    ？）因我有案子在洪正忠及楊檢察官手上，我有提供兩、三
    個案件讓洪正忠他們破獲。是為了配合警方辦案，不是圖利
    。」、「（10月18日前一個星期阿成找你去跟丙○○談的時
    候你是否有製造安非他命的意願？）當時只有找原料要準備
    製造安非他命。」、「（10月18日前一星期那次到底你和丙
    ○○談的結果？）有談到製造安非他命原料的事情，但看丙
    ○○好像因為第一次見面不太相信，就不了了之。」、「（
    10月18日前一星期那次你和丙○○談了之後，你們有無再約
    什麼時候要再談？）沒有。都是透過阿成因為那時候跟丙○
    ○還不熟。」、「（你所說沒有意願是11月13日你被放出來
    後，見面時丙○○沒有意願？）是。」、「（後來丙○○又
    為何變得有意願介紹尤福進？）洪正忠有說以後成功賺的錢
    ，要拿給丙○○經營賭場，他才願意幫忙介紹。」、「（請
    你確認91年11月13日之前與丙○○見面，是丙○○找阿成介
    紹？還是你叫阿成介紹丙○○？）是我找阿成。」（見本院
    更二卷第1宗卷第221至231頁）。是證人乙○○3次於本院作
    證時，所述主要內容並無矛盾之處。惟自乙○○所證內容可
    以得知，係於91年10月間某日，被告丙○○在高雄市某賭場
    認識綽號「阿成」後，透過「阿成」之介紹，乙○○乃與被
    告丙○○見面，乙○○欲尋找製造安非他命之原料，雖談及
    製造安非他命之事，但被告丙○○並無意願，當時更遑論被
    告與乙○○間有何製造安非他命之行為。嗣乙○○於91年10
    月18日因販賣第二級毒品（甲基安非他命）被警員洪正忠查
    獲，並經檢察官聲請羈押獲准，該販賣毒品案經台灣臺中地
    方法院檢察署檢察官聲請移轉至台灣高雄地方法院檢察署後
    ，經檢察官以販賣毒品未遂罪提起公訴，台灣高雄地方法院
    於95年10月4日以93年度訴字第984號判處乙○○有期徒刑5
    年（見本院更二卷第2宗卷第3至13頁）；乙○○被羈押後，
    於91年11月13日即為檢察官當庭釋放，此有乙○○台灣高等
    法院被告行止速查表在卷足憑（見本院更二卷第2宗卷第44
    頁），乙○○經釋放後，洪正忠警員以「如破獲安非他命的
    工廠，其可以要求檢察官對91年10月18日之案件以證人保護
    法之規定為不起訴處分。」等語要求乙○○提供他人製造安
    非他命之線索或帶他去破獲製造安非他命之工廠，乙○○才
    在洪正忠警員之授意下去找被告丙○○，第一次丙○○沒有
    意願，乙○○向洪正忠報告後，洪正忠告訴乙○○以「如賺
    到錢，可以給丙○○經營賭場」為詞說服被告丙○○，被告
    丙○○聞言後，始介紹尤福進與乙○○認識，談論如何製造
    安非他命；尤福進與乙○○遂於同年12月下旬某日見面後，
    約定由尤福進提供原料（麻黃素）、資金，乙○○負責買副
    料（化學原料）、製造安非他命的器具，及製造安非他命；
    丙○○負責乙○○與尤福進間之聯絡。開始時是由乙○○找
    高雄縣大寮鄉某處作為製造安非他命之工廠，警員洪正忠事
    先有去看過，說那裡視野很好，可供為製造安非他命之工廠
    。當時因為尤福進沒有進去該處，洪正忠沒有辦法抓他；洪
    正忠乃囑乙○○洽由尤福進另外找到上開屏東市○○街之別
    墅，繼續製造，在屏東做了約5至7天左右，方做出一些成品
    。查獲當日係經乙○○聯絡被告丙○○至工廠將瀝乾之安非
    他命結晶收起來；乙○○則依洪正忠警員之預告藉機先行離
    開現場，在大寮和屏東這兩個製造工廠製造期間，洪正忠警
    員均有至現場附近看過，且乙○○均將發展進度告訴洪正忠
    警員。本案係乙○○於91年11月13日獲釋後，在警員洪正忠
    之指示下，以「如賺到錢，可以給丙○○經營賭場」為詞，
    誘使被告丙○○引介尤福進，再由乙○○與尤福進談妥製造
    安非他命之事，此後製造安非他命工廠之地點、製造之進度
    均在警員洪正忠掌握、監視之下進行，甚至於查獲當日，警
    員洪正忠尚預告乙○○先行走避，而查獲由乙○○通知至現
    場之被告丙○○，警員洪正忠查獲丙○○後，猶隱匿乙○○
    之真實姓名，僅以乙○○之綽號「阿水」移送偵查，直至原
    審判決後，本院上訴審時始查出綽號「阿水」者即為乙○○
    ，顯然乙○○所指「係受洪正忠警員指示」、「在此案件製
    造安非他命的期間，均有將進度告訴洪正忠警員」等情並非
    子虛。而所謂「陷害教唆」係指司法警察以引誘或教唆犯罪
    之不正當手段，使原無犯罪故意之人因而萌生犯意而實施犯
    罪，再進而蒐集其犯罪之證據或予以逮捕偵辦，縱其目的係
    在於偵查犯罪，但其手段顯然違反憲法對於基本人權之保障
    ，且已逾越偵查犯罪之必要程度，對於公共利益之維護並無
    意義，其因此等違反法定程序所取得之證據資料，應無證據
    能力。而「誘捕偵查」或「釣魚辦案」，係行為人已有犯罪
    行為之事前傾向，亦即其原有犯罪之意圖及想法，且已具有
    實施犯罪行為之能力（例如欲販毒者，已擁有毒品；欲賣淫
    者，可提供自身身體等），教唆者僅係利用其機會始加以逮
    捕而已，行為人之犯罪決意並非其所誘發，因其僅係利用其
    機會，並非違法誘發他人犯罪始予以逮捕，其因而取得之供
    述證據、查扣之物品等，應均具有證據能力。「陷害教唆」
    與「誘捕偵查」或「釣魚辦案」，二者顯然不同。本件被告
    與尤福進二人縱使原先即有共同製造安非他命之犯意聯絡，
    但因無製造安非他命之師傅，彼二人並未進行製造安非他命
    之犯行；係其後被告再經由「阿成」之介紹認識乙○○，乙
    ○○向洪正忠警員報告後，經洪正忠警員之授意，並以「如
    賺到錢，可以給丙○○經營賭場」為詞，誘使被告丙○○重
    燃製造安非他命之犯意，本件應係司法警察洪正忠以引誘或
    教唆犯罪之不正當手段，使已中斷犯罪故意之被告、尤福進
    二人因而萌生犯意而實施犯罪，核與上開「陷害教唆」之要
    件相符。原審疏未審究上情，而論處被告共同製造第二級毒
    品之罪，即有未洽，被告上訴意旨指摘原判決不當，為有理
    由，自應由本院將原判決撤銷改判，另諭知被告無罪。
據上論結，應依刑事訴訟法第369條第1項前段、第364條、第301
條第1項前段，判決如主文。
本案經檢察官甲○到庭執行職務。
中　　華　　民　　國　　96　　年　　6　　月　　21　　日
            刑事第十庭  審判長法  官  林  照  明
                              法  官  蔡  名  曜
                              法  官  李  平  勳
上列正本證明與原本無異。
如不服本判決應於收受送達後10日內向本院提出上訴書狀，其未
敘述上訴之理由者並得於提起上訴後10日內向本院補提理由書（
均須按他造當事人之人數附繕本）。
                              書記官  許  哲  禎
中　  華　 　民　　國　 96　　年 　 6 　  月　  26  　日
